【裁判字號】    90,交上易,93
【裁判日期】    900516
【裁判案由】    頂替
【裁判全文】
臺灣高等法院高雄分院刑事判決          九十年度交上易字第九三號
    上  訴  人
    即  被  告  丙○○
右上訴人因頂替案件，不服臺灣高雄地方法院八十九年度交易字第九六二號，中華民
國九十年一月三十日第一審判決（起訴案號：臺灣高雄地方法院檢察署八十九年度偵
字第二四三四四號），提起上訴，本院判決如左：
      主      文
上訴駁回。
      事      實
一、丙○○甲知楊開富於民國八十九年十月二十七日上午十時三十分許，因服用酒類
    後其吐氣所含酒精濃度已達不能安全駕駛動力交通工具之狀況下，騎乘車牌號碼
    ＷＣＣ－六九０號輕型機車，沿高雄市新興區○○○路由東向西行駛，途經七賢
    一路與洛陽街口，因疏未注意且未減速慢行，不慎撞及適時沿洛陽街南向北方向
    行駛之乙○○所騎乘車牌號碼ＡＱＴ－二二七號重機車車身，致乙○○當場人車
    倒地，而受有右肩鎖關節骨折及右手第二、三指擦挫挫傷等傷害。丙○○因誤認
    楊開富無駕駛執照（實因楊開富前因拒繳罰鍰，乃遭主管機關吊扣駕駛執照），
    並恐楊開富無照駕駛因而致人受傷等犯行遭警發覺，竟意圖使楊開富隱避，而向
    前來處理之警員蘇文堅聲稱係其駕車肇事。
二、案經高雄市政府警察局新興分局移請臺灣高雄地方法院檢察署檢察官偵查起訴。
      理      由
一、訊據上訴人即被告丙○○坦承不諱，其於原審審理中固承認其於上述時地向前來
    處理之警員蘇文堅聲稱其為車禍肇事者等事實，惟矢口否認有頂替之犯罪行為，
    辯稱：其因認楊開富無駕駛執照，僅為規避楊開富違規駕駛之行政責任，而非頂
    替楊開富過失傷害犯罪行為云云。惟查：
  (一)被告前於警訊、偵查及原審法院訊問時及本院審理中均已坦承「：：：因楊開富
    無駕駛執照與行車執照與他人發生車禍會害怕，我基於義氣出面向警方坦承係我
    與他人發生車禍」、「（是楊開富叫你頂罪﹖）不是，是基於義氣」、「（被告
    楊開富闖紅燈撞及乙○○所騎乘機車，致乙○○受有右肩鎖骨關節骨折等傷害。
    被告丙○○見楊開富肇事，因知悉楊開富無駕駛執照，為使之隱避，向到場處理
    警員表示是其與乙○○發生車禍﹖）是」等語甲確（參警卷第三頁、偵查卷第六
    頁及原審法院九十年一月二日審理筆錄），核與同案被告楊開富於警訊及偵查中
    所證述「（你有否叫丙○○為你向警方冒稱是丙○○撞到乙○○﹖）沒有，是丙
    ○○自行要替我頂罪的」、「（有叫丙○○替你頂罪﹖）沒有，他叫我到旁邊去
    ，我不知他要作什麼」等情節相符（參警卷第二頁反面、偵查卷第五頁反面）。
  (二)再查被害人乙○○因受同案被告楊開富前述撞擊，致其當場人車倒地，受有右肩
    鎖關節骨折及右手第二、三手指擦傷等傷情，亦有診斷證甲書一紙在卷可證，而
    觀被害人乙○○所受前述傷情，均屬外傷，且其中手指擦傷更屬皮肉傷，以肉眼
    顯然可見。故此，被告理應知悉被害人乙○○已因同案被告楊開富前述車禍肇事
    行為導致受傷，則被告於前往處理警員蘇文堅訊問何人所肇事時，既自承為其為
    肇事者，其主觀除為隱避同案被告楊開富無照駕駛違反行政相關規定之行為外，
    更應包含隱避同案被告楊開富過失傷害犯行。
  (三)末查同案被告楊開富確因前揭過失傷害犯行，經臺灣高雄地方法院檢察官偵查起
    訴，嗣因被害人乙○○於原審法院審理中撤回該過失傷害之告訴，原審另為不受
    理判決之諭知，亦有該案判決書一份附卷可稽。
  (四)綜上所述，被告頂替犯行，事證甲確，所辯無非卸責之詞，犯行堪以認定。
二、核被告所為係犯刑法第一百六十四條第二項意圖使犯人隱避而頂替之罪。原審因
    依上開法條及刑法第四十一條、罰金罰鍰提高標準條例第一條前段、第二條並審
    酌被告素行雖然良好，惟僅因朋友道義竟為頂替犯行，誤導國家司法權之行使，
    且犯後並未承認犯行等一切情狀，量處有期徒刑四月，並諭知易科罰金之折算標
    準，其認事用法核無不合，量刑亦稱妥適，被告上訴意旨，以原審量刑過重，指
    摘原判決不當，為無理由，應予駁。又刑法第四十一條得易科罰金之折算標準，
    已經於九十年一月十日修正公布，將原最重本刑為「三年以下」有期徒刑以下之
    刑之罪提高修正為「五年以下」有期徒刑以下之刑之罪，併予甲。
據上論斷，應依刑事訴訟法第三百六十八條，判決如主文。
本案經檢察官邱榮藏到庭執行職務。
中    華    民    國      九十      年       五       月       十六     日
                              臺灣高等法院高雄分院刑事第九庭
                                  審判長法官  張甲松
                                        法官  陳吉雄
                                        法官  任森銓
右正本證甲與原本無異。
不得上訴。
                       書記官  張文斌
中    華    民    國      九十      年       五       月       十八     日
附錄：本判決論罪科刑法條：
刑法第一百六十四條
藏匿犯人或依法逮捕、拘禁之脫逃人或使之隱避者，處二年以下有期徒刑、拘役或五
百元以下罰金。
意圖犯前項之罪而頂替者，亦同。
                                                                Ａ


司法院資訊處製作；財團法人民間司法改革基金會備份。
